【裁判字號】    98,上易,1746
【裁判日期】    990225
【裁判案由】    賭博
【裁判全文】
臺灣高等法院臺中分院刑事判決        98年度上易字第1746號
上  訴  人  臺灣臺中地方法院檢察署檢察官
被      告  乙○○
選任辯護人  施瑞章律師
上列上訴人因被告賭博案件，不服臺灣臺中地方法院98年度易字
第2311號中華民國98年10月5日第一審判決（起訴案號：臺灣臺
中地方法院檢察署98年度偵字第8275號），提起上訴，本院判決
如下：
    主  文
原判決撤銷。
乙○○共同在公眾得出入之場所賭博財物，處罰金新臺幣萬元
，如易服勞役，以新臺幣壹仟元折算壹日。扣案如附表編號一至
三所示之物均沒收。
    事  實
一、乙○○係設於臺中縣豐原市○○路308號「三豐電子遊戲場
    」之實際負責人，其自民國96年10月間某日起，即在上開公
    眾得出入之「三豐電子遊戲場」內，擺放如附表編號一所示
    之電子遊戲機具共計45台，供不特定之顧客把玩，其間亦以
    之與不特定之顧客賭博財物。並雇用有犯意聯絡之何卉家（
    業經本院97年度上易字第1881號判處罰金新臺幣3萬元，如
    易服勞役，以新臺幣1千元折算1日確定）在現場看顧機台、
    開洗分、兌換代幣與現金之工作。其賭博方式係由賭客在櫃
    檯以現金賭資兌換代幣後，持代幣投入機台，再由賭客依機
    台之不同以不等之比例押注、連線把玩，若未押中，則所投
    入之代幣由機台沒入而屬該店取得，如押中或連線成功，則
    可贏得倍數不等之分數，再由賭客以機台上之分數向何卉家
    洗分後，以現金新臺幣（下同）1元兌換1分之比例兌換現金
    。嗣於96年10月19日晚上10時23分許，顧客陳世昌（業經原
    審法院判處罪刑確定）在該「三豐電子遊戲場」內，基於賭
    博之犯意，把玩第4號之「神秘的魔法石」遊戲機台後，即
    向何卉家要求以前揭比例洗分500分，何卉家為掩人耳目，
    即將該兌換得之現金500元置放在廁所內，嗣陳世昌取得現
    金後，旋為員警查獲，並扣得如附表編號一所示之賭博性電
    子遊戲機台、如附表編號二所示在櫃檯即兌換籌碼處查獲之
    現金、乙○○所有供與何卉家共同犯前揭犯罪所用之如附表
    編號三所示之物。
    理  由
壹、證據能力方面
一、按被告以外之人於偵查中向檢察官所為陳述，除顯有不可信
    之情況者外，得為證據，刑事訴訟法第159條之1第2項定有
    明文。偵查中對被告以外之人（包括證人、鑑定人、告訴人
    、被害人等）所為之偵查筆錄，或被告以外之人向檢察官所
    提之書面陳述，性質上均屬傳聞證據。惟現階段刑事訴訟法
    規定檢察官代表國家偵查犯罪、實施公訴，依法其有訊問被
    告、證人及鑑定人之權，證人、鑑定人且須具結，而實務運
    作時，檢察官偵查中向被告以外之人所取得之陳述，原則上
    均能遵守法律規定，不致違法取供，其可信度極高。又所謂
    「顯有不可信」之情況，係指其不可信之情形，甚為顯著了
    然者，固非以絕對不須經過調查程序為條件，然須從卷證本
    身，綜合訊問時之外部情況為形式上之觀察或調查，即可發
    現，無待進一步為實質調查之情形而言。職是，被告以外之
    人前於偵查中已具結而為證述，除反對該項供述得具有證據
    能力之一方，已釋明「顯有不可信之情況」之理由外，不宜
    以該證人未能於審判中接受他造之反對詰問為由，即遽指該
    證人於偵查中之陳述不具證據能力。經查：證人黃木全、何
    俊德於偵查中所為之陳述，均經依法具結，且檢察官亦無何
    違法取供之顯不可信之情況，均應有證據能力。
二、復按被告以外之人於審判外之陳述，雖不符合刑事訴訟法第
    159條之1至第159條之4之規定，但經當事人於審判程序同意
    作為證據，法院審酌該言詞陳述或書面陳述作成時之情況，
    認為適當者，亦得為證據。當事人、代理人或辯護人於法院
    調查證據時，知有第159條第1項不得為證據之情形，而未於
    言詞辯論終結前聲明異議者，視為有前項之同意，刑事訴訟
    法第159條之5定有明文。陳世昌於警詢之陳述及何卉家於警
    詢、偵查中之陳述，性質上雖屬傳聞證據，惟檢察官、被告
    及其辯護人於本院言詞辯論終結前，對於該等證據之證據能
    力均表示無意見，即同意有證據能力，本院審酌各該證據資
    料並無顯不可信或違法不當之瑕疵，復為證明本件犯罪事實
    存否所必要，以之作為證據應屬適當，該等證據自均具有證
    據能力，合先敘明。
貳、實體方面
一、訊據被告乙○○矢口否認上開犯行，辯稱：其僅係幫何俊德
    出名租房子而已，因其與何俊德是好朋友，所以才幫他忙，
    又因為何俊德沒有使用支票，所以其才開支票借給何俊德使
    用，何俊德會將現金交付其供支票之提示兌現，其並未經營
    「三豐電子遊戲場」，也不知道該電子遊戲場經營的情形云
    云。然查：
(一)、上開設於臺中縣豐原市○○路308號之「三豐電子遊戲場」
    營業場所，出租人為黃木全，被告為承租人名義，連帶保證
    人為何俊德，依租賃契約之約定，租金為每月4萬2千元，保
    證金即押金為21萬元，租金支付方法為每2個月付1次，於每
    次月之首日以現金支付，洽談租賃事宜係何俊德及被告與黃
    木全洽談等情，業據證人黃木全於偵查中證稱：「（二次簽
    租約都是何俊德自己來，還是何卉家有一起來？）何俊德都
    有帶一個人來，何俊德是保證人，跟我簽約的是乙○○，實
    際上承租人是乙○○，付押金的是乙○○。」、「何俊德先
    來找我，他說他想租房子，．．簽約當天何俊德就帶乙○○
    一起來簽約，乙○○當承租人。」、「97年3月初又續約，
    ．．續約也由乙○○當承租人，何俊德繼續當連帶保證人。
    」、「簽約當天是乙○○拿了現金4萬多元或8萬多元的租金
    給我（有點忘記），另外又開了21萬元的支票保證金，支票
    是開立乙○○的名字，之後每個月的租金都是拿支票給我，
    支票都是乙○○開的，他是一次拿2年的租金支票給我。．
    ．1張支票的金額是84,000元，是二個月的租金，都是奇數
    月的1日付款。」等語屬實，並有公證書正本、房屋租賃契
    約書、臺灣中小企業銀行北屯分行函附黃木全帳戶之交易往
    來明細、被告所開立由黃木全兌現之支票影本19張在卷可稽
    。
(二)、被告於訂立房屋租賃契約當時，係1次開立2年之租金支票（
    合計面額為100萬8千元），此為被告所自承，並據證人黃木
    全於偵查中證述屬實。惟依上開房屋租賃契約書所載約定付
    款之方法，並無限定應以支票為付款之方式，反係約定每2
    月按期支付「現金」為付款方式（即每2月支付2個月租金8
    萬4千元），故上開1次開立2年份期票之付款方式原與契約
    最初約定之方式不合。且衡諸情理，倘係黃木全要求或希望
    以此為付款方式，則其理當於擬定契約書時即已明訂，故堪
    認該開立支票之付款方式應係被告主動提出，黃木全被動表
    示同意後，始未在書面契約中明載。益見應無被告所稱係因
    黃木全希望1次開立2年之支票付租等情。又證人黃木全於偵
    查中證稱：「當時我看他們二個人好像是朋友，所以就一個
    承租人，另外一個人當連帶保證人，我沒有多問原因。」等
    語，足見黃木全並未要求被告及何俊德2人中何人應擔任承
    租人，及何人應擔任連帶保證人，被告以其名義為承租人，
    自當係其與何俊德間所自行決定甚明。而倘若被告並非實際
    之承租人，則其僅任連帶保證人已足以達成其所稱「幫助朋
    友」之目的，亦較符合一般經驗常情。況支票為有價證券，
    且具有無因性及流通性，發票人須依票據文義負票據法上之
    責任，倘非被告自身經營該電子遊戲場，其應無1次開立10
    餘張面額合計100萬8千元之支票無償出借他人並自任房屋承
    租人之可能。
(三)、何卉家因其夫過世，獨自撫養其2名子女，經臺中縣政府依
    財稅資料審核，於95年6月起核予「特殊境遇婦女之子女生
    活津貼」，並於97年7月經社工員訪視評估家庭確實經濟狀
    況不佳，有臺中縣政府97年12月2日府社幼字第0970334788
    號函附於偵查卷可稽。而「三豐電子遊戲場」內擺放之電子
    遊戲機具多達45台，規模非小，且現場環境及出入人員亦屬
    複雜，則以被告之經濟及謀生能力，是否有能力經營該電子
    遊戲場，顯屬有疑。另何卉家之兄何俊德既稱其係經營便利
    超商，則其倘係為扶助何卉家維持基本生活經濟條件，大可
    在其經營之超商內為何卉家安插職務及付薪，豈有花費鉅資
    供何卉家經營複雜之電子遊戲場業之理！又何卉家於偵查中
    對於本件租約之押金（保證金）數額毫無所悉，復對於每月
    之租金給付方式之供述，亦與實際情形（即被告開立期票之
    方式）不符，益徵何卉家確非該電子遊戲場之負責人無誤。
(四)、上開電子遊戲場確有以賭博性電子遊戲機與顧客對賭財物之
    事實，業據證人即同案被查獲之賭客陳世昌於偵查中證稱：
    其確有於前揭時、地把玩前揭機台賭博財物等語；及證人即
    本案查獲之警員王大明於原審97年度易字第2435號案件審理
    時證稱：「當時我受命偽裝成賭客，我大約晚上7、8點進入
    ，．．．我拿零錢在那邊慢慢玩，並且觀察現場的情況，我
    當時坐在跟陳世昌同一排的地方，我坐在他右側，約隔3、4
    個座位，我就聽到陳世昌跟何卉家說他要洗分，．．陳世昌
    說完後何卉家就走過來把分數歸零，然後拿積分卡往超商的
    櫃台方向走過去，何卉家從櫃台拿了現金後就往另外一端的
    廁所走去，後來何卉家從廁所出來後，廁所門沒有關（該處
    廁所就是單一門開啟的，像一般家庭獨立衛浴方式），何卉
    家出廁所後向陳世昌點頭，陳世昌就向廁所走進去，我在他
    進去之後就走到廁所旁邊等，他出來後又和在廁所外的何卉
    家講話，我就上前逮捕他們。」、「（陳世昌表示要洗分前
    ，何卉家所在位置離他多遠？是否有站在陳世昌旁邊叫他不
    要玩的話語或舉動？）何卉家坐在機台中間的高腳椅，看著
    全場，該場所不大，他大概離陳世昌2公尺，離我大概3、4
    公尺。何卉家只是坐在中間看而已，我觀察他們都沒有講話
    ，也沒有看到他與陳世昌有特別的舉動。」、「我確定沒有
    交談，因為何卉家都坐在高腳椅上看著這些客人。」、「（
    換錢過程中，他們二人有無交談？）陳世昌說要洗分後，何
    卉家自己一個人去櫃台，一個人去廁所，並沒有與陳世昌交
    談，我可以確定。」等語屬實，復有如附表所示之扣案證物
    可資佐證。又何卉家及陳世昌於原審均坦承確於前揭時、地
    ，由被告交付予陳世昌500元之事實，且何卉家供稱陳世昌
    之綽號為「黑大」等語，而扣案洗分表亦有「日期10/19」
    、「時間：22:29、機檯：魔、分數：500、會員：黑大」
    之記載，均核與前揭陳世昌為警查獲之時間、把玩之機台及
    兌換之金錢等情相符，益徵陳世昌於偵查中之證詞堪以採信
    。參酌被告與陳世昌係於賭博及兌換現金之際全程為警監控
    查獲，益徵該電子遊戲場確有以電子遊戲機與賭客對賭財物
    無誤。
(五)、綜上所述，被告之所辯無非卸飾之責，不足採信，事證明確
    ，其犯行洵堪認定。
二、核被告所為，係犯刑法第266條第1項前段之在公眾得出入之
    場所賭博財物罪。被告與何卉家間，有犯意聯絡及行為分擔
    ，為共同正犯。原審疏未詳查，遽對被告為無罪之諭知，尚
    有違誤，檢察官上訴意旨指摘原判決諭知被告無罪為不當，
    其上訴為有理由，自應由本院予以撤銷改判。爰審酌被告犯
    罪之動機、目的、手段、其品行及智識程度、本件扣案機具
    之數量非少，其經營遊戲場以擺放電子遊戲機具之方式與他
    人賭博，危害社會善良風俗，及其犯罪後之態度等一切情狀
    ，量處如主文第2項所示之刑，並諭知易服勞役之折算標準
    。又證人呂建威即查獲之警員於原審97年度易字第2435號案
    件審理時證稱：「當時有二個抽屜，其中一個與兌換券、代
    幣放在一起的，裡面有30,500元，何卉家表示這是電玩的錢
    ，另外一個抽屜他說是便利商店的錢，我們就沒有查扣。計
    分卡也是跟30,500元放在一起，代幣有的放在同上的抽屜，
    有的放在抽屜的底下，會員冊、店銷表、洗分表都是放在同
    上的抽屜，機台內的代幣是請他們用鑰匙打開機台取出的」
    等語，是扣案之如附表編號一所示電子遊戲機具，係屬當場
    賭博之器具，另如附表編號二所示在櫃檯處扣得之現金30,5
    00元，係兌換籌碼處之財物，以上不論是否屬犯人所有，均
    依刑法第266條第2項之規定宣告沒收；另扣案如附表編號三
    所示之計分卡、代幣、會員冊、三豐店銷表、洗分表及機臺
    內代幣等物，則屬被告所有供與何卉家共同犯罪所用之物，
    均應依刑法第38條第1項第2款規定宣告沒收。至扣案如附表
    編號四所示現金500元，係賭客陳世昌於因賭博罪所獲之利
    得，且查獲時已由陳世昌持有，而查扣之地點，亦非在賭檯
    或兌換籌碼處，不符刑法第266條第2項沒收之規定，爰不予
    諭知沒收，附此敘明。
三、公訴意旨另以：被告前開所為係同時觸犯刑法第268條之意
    圖營利供給賭博場所、聚眾賭博罪嫌云云。惟按刑法第268
    條之圖利供給賭場罪及圖利聚眾賭博罪，係分別對「提供賭
    博場所供人賭博」藉以營利、或「邀聚不特定之多數人聚賭
    」藉以營利等賭博媒介行為，所設之處罰規定。如係參與賭
    博財物之行為，因其賭博場所之不同，及行為人是否有以賭
    博為常業之情形不同，其非難性各異，法律則依據其賭博行
    為之態樣，分別在社會秩序維護法第84條、刑法第266條第1
    項（普通賭博罪），對參與賭博財物之行為人設有行政罰或
    刑罰等不同之處罰規定。易言之，刑法第268條所規定之圖
    利供給賭場罪，行為人所圖得之利益，即係「提供賭博場所
    」之直接對價；而同條之圖利聚眾賭博罪，行為人所圖得之
    利益，則係「聚眾賭博」之直接對價。至於賭博之財物輸贏
    ，繫於射倖性質，並非刑法第268條所規定之「意圖營利」
    ，尚難以參與賭博之行為人，主觀上有參與賭博贏取財物之
    意圖，客觀上並有邀集他人至其提供之場所賭博財物之行為
    ，即認其行為已該當於刑法第268條之圖利供給賭場罪或圖
    利聚眾賭博罪之犯罪構成要件。本件被告雖有利用電子遊戲
    機與他人為賭博財物之犯行，但純係利用扣案之電子遊戲機
    與客人對賭，並未另向客人以計時或收取場地費或抽頭費等
    方式收費，則被告顯係利用電子遊戲機不確定之輸贏機率，
    與不特定之賭客賭博財物，並以該電子遊戲機出現之偶然事
    實決定勝負，性質上係利用電子遊戲機，與不特定之賭客對
    賭，被告本身即具賭者之身分，而屬普通賭博罪之對向犯（
    而刑法第268條之意圖營利，供給賭博場所及聚眾賭博罪部
    分，則非屬對向犯），並非另有就「提供賭博場所」或「聚
    眾賭博」之行為，得有具體之利益對價，自與刑法第268條
    之圖利供給賭場罪及圖利聚眾賭博罪之犯罪構成要件不合。
    此外，復查無其他積極之證據足以證明被告有從中收取任何
    場地費或抽頭費圖利，自不能遽論以刑法第268條之罪。此
    部分不能證明被告犯罪，原應為無罪之判決，惟公訴人以此
    部分與被告所犯前開有罪部分，有想像競合犯之裁判上一罪
    關係，在審判上不可分，爰不另為無罪之諭知。
據上論斷，應依刑事訴訟法第369條第1項前段、第364條、第299
條第1項前段，刑法第28條、第266條第1項前段、第2項、第38條
第1項第2款、第42條第3項、刑法施行法第1條之1第1項，判決如
主文。
本案經檢察官甲○○到庭執行職務。
中    華    民    國    99    年    2     月    25    日
            刑事第八庭  審判長法  官  羅  得  村
                              法  官  劉  榮  服
                              法  官  簡  源  希
上列正本證明與原本無異。
不得上訴。
                              書記官  陳  俞  豪
中    華    民    國    99    年    2     月    25    日
附錄論罪科刑法條：
刑法第266條第1項
在公共場所或公眾得出入之場所賭博財物者，處1千元以下罰金
。但以供人暫時娛樂之物為賭者，不在此限。
附表：
┌──┬──────────────────────────┐
│編號│   扣  押  物  品  名  稱  及  數  量               │
├──┼──────────────────────────┤
│一、│電子遊戲機具45台（５ＰＫ8台、跑馬5台、金吉祥販賣機1 │
│    │台、神秘魔法石6台、紅粉玫瑰1台、水果盤6台、愛麗絲2台│
│    │、麻將10台、豹中豹二代小瑪莉1台、新舞台小瑪莉1台、超│
│    │級魔法球小瑪莉2台，超級大舞台小瑪莉1台、大舞台小瑪莉│
│    │1台）。                                             │
├──┼──────────────────────────┤
│二、│櫃檯內現金新臺幣30,500元。                          │
├──┼──────────────────────────┤
│三、│計分卡50張、代幣250枚、會員冊1份、三豐店銷表1張、洗 │
│    │分表等3張及機台內代幣440枚。                        │
├──┼──────────────────────────┤
│四、│現場兌換之現金新臺幣500元（陳世昌所有）。           │
└──┴──────────────────────────┘

司法院資訊處製作；財團法人民間司法改革基金會備份。
